臺灣臺北地方法院交通件裁定　　　　　　　　　　　九十年度交聲字第一０六五號
　　異議人即
　　受處分人　甲○○
右列受處分人因違反道路交通管理處罰條例案件，對於臺北市交通事件裁決所中華民
國九十年七月二十日所為之處分（原處分案號：北市裁三字第駕裁２２－Ｚ0000
0000號），九十年十月二日所為之處分（原處分案號：北市裁三字第車裁２２－
ＡＡＵ４００６９４、北市裁三字第裁２２－Ｚ00000000號），聲明異議，
本院裁定如左：
    主      文
原處分均撤銷。
甲○○不罰。
    理      由
一、按交通警察掣單舉發違反道路交通管理處罰條例所列之違規事實，本質上固為行
    政處分，係公務員基於職務上之權力，依法就特定之具體事件所為之具公法上效
    果之單方面行政行為，但此所謂公務員為公法上行為具有公信力之原則，不僅該
    行政行為所本之事實非與證據或常理不符，且其形式上須為正確無誤者，該行政
    行為方可被推定為真正，其據以依法處分之事實認定乃得認為正確無誤。
二、本件原處分機關裁決意旨無非以：受處分人即異議人甲○○：（一）於九十年三
    月三十日（裁決書雖載為同年月十日，但舉發通知單載為同年月三十日，應以舉
    發通知單所載較值採信，而認本件移送書依舉發通知書所載日期無誤）二十三時
    三十五分許，駕駛車號Ｌ３—０４４８號自用小客車，在臺北市○○○路，經臺
    北市政府警察局中山分局交通分隊（下稱舉發機關中山分局）員警發現受處分人
    在路口未淨空，妨礙他人通行而違規，乃以受處分人有違反道路交通管理處罰條
    例第五十八條第一項第三款規定之行為掣單舉發；（二）又受處分人於九十年五
    月一日二十二時許駕駛９Ｂ—３１７０號自用小客貨車，在國道一號南向二四六
    公里處，經內政部警政署國道公路警察局第四警察隊（下稱舉發機關國道警察局
    ）查受處分人有未帶駕照、超速行駛、及酒精濃度過量，經測定為零點八九毫克
    等違規事實，乃以受處分人有違反道路交通管理處罰條例第二十五條第一項第三
    款、第三十三條、第三十五條第一項第一款規定之行為掣單舉發。嗣受處分人雖
    均於舉發通知單上所載應到案日期前向原處分機關申訴，經原處分機關請舉發機
    關調查結果，仍認受處分人有前開違規行為，原處分機關乃依前揭道路交通管理
    處罰條例第五十八條第一項第三款、第二十五條第一項第三款、第三十三條、第
    三十五條第一項第一款，分別於九十年七月二十日、十月二日，各裁處異議人罰
    鍰新臺幣（下同）一千二百元、六千六百元、一萬二千元，併吊扣駕照六個月，
    及依同條例第六十三條第一項第一款規定，記違規點數一點。
三、受處分人聲明異議意旨略以：受處分人於八十八年元月左右，曾經遺失身分證，
    此後即一再遭人冒用，且臺北縣警察局新店分局亦曾因相同事件而撤銷舉發，又
    在臺灣雲林地方法院亦有受處分人被冒名案件，正在審理中，本件聲明異議各次
    違規事件舉發均非實在，請求撤銷原處分等語。經查：（一）本件舉發機關國道
    警察局所本之證據無非僅以舉發違反道路交通管理事件通知單（下稱舉發通知單
    ）一紙，及舉發機關已經查處無誤等事實，惟經本院傳喚原處分機關分別於九十
    年七月二十日所為北市裁三字第駕裁２２－Ｚ00000000號處分及於九十
    年十月二日所為北市裁三字第裁２２－Ｚ00000000號處分之舉發機關警
    員即證人張芳霖到庭指認結果，認為「好像不是他本人，後來雲林法院有再調查
    」等語，有本院訊問筆錄可憑（見本院九十一年三月十二日訊問筆錄），核與受
    處分人所稱臺灣雲林地方法院檢察署已經以九十年度偵字第二九三三號將被告王
    貴仁冒用受處分人證件接受交通違規舉發之犯罪事實起訴在案等語相符（見同次
    訊問筆錄），並有受處分人所提出該起訴書一份，附卷可憑（影本，原本已經閱
    畢發還），足認本件確非無疑；（二）又臺北市交通事件裁決所於九十年十月二
    日所為北市裁三字第車裁２２－ＡＡＵ４００６９４號裁決所本之事實，無非舉
    發機關中山分局警員葉志強之舉發內容，嗣葉志強調往雲林縣警察局斗六分局後
    ，其於查處後向原處分機關函覆內容略稱受處分人被攔停時，執勤人員當場有請
    受處分人出示其證件及行照供核對，經確認無訛後，警方才依法掣單舉發云云，
    殊不知該證件如確已遭人冒用，該執勤警員如未細察，當然以為「確認無訛」，
    事後既未再向受處分人查證即逕向原處分機關覆稱「應無可議」，葉志強經本院
    傳喚復不到庭，其舉發內容已有可疑；（三）再佐以卷附警員葉志強所具存於本
    院卷宗之舉發通知單（影本）上之甲○○簽名，與受處分人於本院訊問後所作簽
    名，二者毫不相似，不能信為同一人所作簽名，益足認定警員葉志強所舉發之人
    並非本件受處分人，本件舉發內容已甚可疑，而該紙舉發通知單之形式上既有缺
    失，又無其他證據資料或照片等可作具體情況之判斷，無從據以認定其處分之事
    實正確無誤，自難遽認受處分人確有在舉發時地違規等事實。
四、綜上所述，原處分機關所認定受處分人有違反道路交通管理處罰條例之行為，其
    所本以裁罰之證據資料，不足以辨認其所認定之違規事實，且堪認定原處分機關
    於九十年七月二十日所為之北市裁三字第駕裁２２－Ｚ00000000號，及
    九十年十月二日所為之北市裁三字第車裁２２－ＡＡＵ４００６９４、北市裁三
    字第裁２２－Ｚ00000000號處分所據以裁罰之舉發事實，應有違誤，本
    件無其他積極證據足以證明受處分人有原處分機關所認定之前開違規行為，自應
    作對受處分人有利之認定，原處分機關對受處分人為前開各次裁決，即難認為允
    當，均應由本院將原處分撤銷，改諭知受處分人不罰，以資適法。
五、據上論斷，應依道路交通案件處理辦法第二十條前段，裁定如主文。
中      華      民      國    九十一    年      三      月     十九     日
                                    臺灣臺北地方法院交通法庭
                                        法  官  黃程暉
右正本證明與原本無異
如不服本裁定應於送達後五日內向本院提出抗告狀
                                        書記官  張華瓊
中      華      民      國    九十一    年      三      月     二十二   日
